臺灣臺北地方法院刑事判決
111年度審易字第1729號
公  訴  人  臺灣新北地方檢察署檢察官
被      告  VICTORIA LAO TEK



上列被告因違反入出國及移民法案件，經臺灣新北地方檢察署檢
察官聲請簡易判決處刑（111年度偵字第1166號），嗣因臺灣新
北地方法院認不宜簡易判決處刑，改依通常訴訟審理並裁定移轉
管轄，本院判決如下：
    主  文
本件免訴。
    理  由
一、聲請簡易判決處刑意旨略以：被告VICTORIA LAO TEK係菲律
    賓籍人士，為來臺工作，基於非法入國之犯意，㈠於民國80年4
    月11日持其嫂嫂PACITAMORILLO之護照，搭機入境臺灣桃園
    國際機場，供不知情之內政部移民署查驗人員查驗行使之，使
    管理入出境之公務員誤信其為PACITA MORILLO而准許，因而
    未經許可入國，足以生損害於PACITA MORILLO及內政部移民
    署對於入出境管理之正確性。嗣持上開護照於同年4月24日出
    境後，㈡於同年5月24日，再次持PACITA MORILLO之護照，搭
    機入境臺灣桃園國際機場，供不知情之內政部移民署查驗人
    員查驗行使之，使管理入出境之公務員誤信其為PACITA MORIL
    LO而准許，因而未經許可入國，足以生損害於PACITA MORIL
    LO及內政部移民署對於入出境管理之正確性。因認被告涉犯
    入出國及移民法第74條前段之未經許可入國罪嫌等語。
二、被告行為後，刑法業於94年2月2日修正公布，95年7月1日起
    施行。按「行為後法律有變更者，適用行為時之法律，但行
    為後之法律有利於行為人者，適用最有利於行為人之法律」
    ，修正後刑法第2條第1項定有明文。此條規定係規範行為後
    法律變更所生新舊法比較適用之準據法，本身尚無新舊法比
    較之問題，於新法施行後，應一律適用新法第2條第1項之規
    定，為「從舊從輕」之比較。茲比較新舊法規定如下：
  ㈠被告涉犯法條部分：
  ⒈按所謂行為後法律有變更者，包括構成要件之變更而有擴張
    或限縮，或法定刑度之變更。行為後法律有無變更，端視所
    適用處罰之成罪或科刑條件之實質內容，修正前後法律所定
    要件有無不同而斷。又新舊法條文之內容有所修正，除其修
    正係無關乎要件內容之不同或處罰之輕重，而僅為文字、文
    義之修正或原有實務見解、法理之明文化，或僅條次之移列
    等無關有利或不利於行為人，非屬該條所指之法律有變更者
    ，可毋庸依該規定為新舊法之比較，而應依一般法律適用原
    則，適用裁判時法（最高法院96年度台上字第3773號判決意
    旨參照）。
  ⒉又按，原「動員戡亂時期國家安全法」於76年7月1日制定，
    並於同年月15日施行。嗣於81年7月29日經總統公布修正名
    稱為「國家安全法」，並將該法第6條第1項未經許可入出境
    罪之罰金刑自「3萬元以下」修正為「9萬元以下」，嗣於10
    0年11月23日刪除第3條、第6條第1項規定，將原第6條第2項
    規定移列至第1項，並於100年12月9日施行；而入出國及移
    民法則係於88年5月21日公布施行，其中第54條規定「未經
    許可入出國或受禁止出國處分而出國者，處3年以下有期徒
    刑、拘役或科或併科新臺幣9萬元以下罰金」，本條嗣於96
    年12月26日因條次變更而移列至同法第74條並修正為「未經
    許可入國或受禁止出國處分而出國者，處3年以下有期徒刑
    、拘役或科或併科新臺幣9萬元以下罰金」，並自97年8月1
    日施行。循此，觀諸前揭條文規定可知，修正前國家安全法
    第6條第1項未經許可入出境罪之規定雖嗣遭刪除，然並非刑
    罰遭到廢除，而係被移列至入出國及移民法第74條前段受違
    反本法未經許可入國罪之規定論處。
  ⒊經查，被告分別於80年4月11日、同年5月24日持偽造護照入境
    臺灣，依當時有效即76年制定之動員戡亂時期國家安全法第
    3條第1項後段：「未經許可者，不得入出境」，故被告於80
    年4、5月間未經許可入境臺灣之行為，係犯動員戡亂時期國
    家安全法第6條第1項之「違反該法第3條第1項規定未經許可
    入境」罪，應處3年以下有期徒刑、拘役或科或併科3萬元以
    下罰金。然該規定嗣經刪除，而入出國及移民法第74條前段
    則規定：「違反本法未經許可入國或受禁止出國處分而出國
    者，處3年以下有期徒刑、拘役或科或併科新臺幣9萬元以下
    罰金」，業如前述，揆諸前揭說明，被告行為時所違反之國
    家安全法第6條第1項雖於被告行為後遭刪除，然入出國及移
    民法第74條前段既已對應增列相關規定，且犯罪構成要件、
    法定本刑均相同，自不屬於刑法第2條第1項所指之法律變更
    ，尚無比較新舊法問題，應依一般法律適用原則，適用裁判
    時法即入出國及移民法第74條前段規定論處。
  ㈡追訴權時效部分：
    刑法第80條於94年2月2日修正，修正前該條第1項第2款規定
    ：「追訴權，因左列期間內不行使而消滅：二、3年以上、1
    0年未滿有期徒刑者，10年。」修正後則規定：「追訴權，
    因下列期間內未起訴而消滅：二、犯最重本刑為3年以上10
    年未滿有期徒刑之罪者，20年。」以被告所涉入出國及移民
    法第74條前段未經許可入國罪而言，其法定最重本刑為有期
    徒刑3年，依修正前刑法第80條第1項第2款時效期間規定，
    追訴權之期間為10年，若依修正後規定計算，時效期間則增
    長為20年，經比較後，自應適用被告行為時即修正前之規定
    。
三、按案件時效已完成者，應諭知免訴之判決，且得不經言詞辯
    論為之，刑事訴訟法第302條第2款、第307條定有明文。查
    被告分別於80年4月11日、同年5月24日持偽造護照入境之事
    實，業據被告坦承不諱，並有入出國及移民署國民管制檔查
    詢資料在卷可佐，足認被告之任意性自白與客觀事證相符。
    又入出國及移民法第74條之追訴權時效為10年，故本件追訴
    權時效完成日即為被告犯罪成立之日（80年5月24日）加計
    追訴權時效10年即90年5月24日。揆諸前揭說明，內政部移
    民署北區事務大隊新北市專勤隊於110年11月8日始移送檢察
    官偵查，有內政部移民署北區事務大隊新北市專勤隊刑事案
    件移送書上之收文戳章（見偵字卷第1頁）在卷可憑，是被
    告就本件犯罪之追訴權時效於檢察官為偵查時，業已完成。
    其違反入出國及移民法第74條前段之犯行已逾追訴權時效期
    間，爰不經言詞辯論，逕為免訴判決之諭知。
據上論斷，應依刑事訴訟法第452條、第302條第2款、第307條，
判決如主文。
本案經檢察官林郁璇聲請簡易判決處刑。
中　　華　　民　　國　　111 　年　　 9 　月　　 23　　日
　　　　　　　　　刑事第二十一庭  法  官  倪霈棻 
上正本證明與原本無異。
如不服本判決應於收受送達後20日內向本院提出上訴書狀，並應
敘述具體理由；其未敘述上訴理由者，應於上訴期間屆滿後20日
內向本院補提理由書（均須按他造當事人之人數附繕本）「切勿
逕送上級法院」。因疫情而遲誤不變期間，得向法院聲請回復原
狀。
                                  書記官  蔡旻璋
中　　華　　民　　國　　111 　年　　9 　　月　　23　　日